臺灣臺東地方法院民事裁定
110年度消債更字第53號
聲  請  人  潘奕如  

代  理  人  蔡勝雄律師(法律扶助律師)
上列債務人聲請更生事件，本院裁定如下：
    主  文
聲請人甲○○自民國111年9月8日上午10時起開始更生程序。
本件由司法事務官進行更生程序。
    理  由
一、按債務人不能清償債務或有不能清償之虞，且無擔保或無優
    先權之本金及利息債務總額未逾新臺幣（下同）1200萬元者
    ，於法院裁定開始清算程序或宣告破產前，得向法院聲請更
    生，觀諸消費者債務清理條例（下稱消債條例）第3條、第4
    2條第1項規定自明。次按協商或調解成立者，債務人不得聲
    請更生或清算。但因不可歸責於己之事由，致履行有困難者
    ，不在此限。前開規定於消債條例施行前，債務人依金融主
    管機關協調成立之中華民國銀行公會會員，辦理消費金融案
    件無擔保債務協商機制與金融機構成立之協商準用之，消債
    條例第151條第7項、第9項亦各有明定。又法院開始更生程
    序之裁定，應載明其年、月、日、時，並即時發生效力；法
    院裁定開始更生程序後，得命司法事務官進行更生程序；必
    要時，得選任律師、會計師或其他適當之自然人或法人一人
    為監督人，此觀消債條例第45條第1項、第16條第1項規定益
    明。
二、聲請意旨略以：伊有不能清償債務情事，前曾於民國95年4
    月間依「中華民國銀行公會會員辦理消費金融案件無擔保債
    務協商機制」請求共同協商債務清償方案，並經協商成立，
    分120期，每月應還款1萬5249元，惟嗣因無穩定工作，僅有
    夜市擺攤工作每月收入約2萬3000元，又須扶養未成年女兒
    每月支出7633元，致未能依約履行，係因不可歸責於己之事
    由，致履行協商條件有困難而毀諾。又伊無擔保或無優先權
    之本金及利息債務總額未逾1200萬元，且未經法院裁定開始
    清算程序或宣告破產，爰依法聲請更生等語。
三、查聲請人主張之上開事實，業據提出財團法人金融聯合徵信
    中心查詢當事人綜合信用報告回覆書（見卷第18-21頁）、
    債務清理條例前置協商專用債權人清冊（見卷第22-25頁）
    、108-110年度綜合所得稅各類所得資料清單及全國財產稅
    總歸戶財產查詢清單（見卷第15-17頁）、臺東縣臺東市攤
    販協會函（見卷第26頁）、中華郵政股份有限公司存摺內頁
    影本（見卷第27頁）、臺灣銀行存摺內頁影本（見卷第28頁
    ）、勞工保險被保險人投保資料表（見卷第30-31頁）、收
    入切結書（見卷第32頁）、聲請人及未成年女兒戶籍謄本（
    見卷第33-36頁）為證，且有本院調解不成立調解筆錄（見
    卷第44頁）、中國信託商業銀行股份有限公司（下稱中國信
    託銀行）111年2月7日民事陳報狀（見卷第81-92頁）、遠東
    國際商業銀行股份有限公司111年1月27日民事陳報狀（見卷
    第66-67頁）、臺灣銀行股份有限公司111年2月7日民事陳報
    狀（見卷第70-80頁）可稽。徵之聲請人於95年4月間與各債
    權銀行簽立協議書，約定應自同年6月起，按月還款1萬5249
    元，嗣聲請人未依約履行，於95年10月25日毀諾乙節，固有
    中國信託銀行111年2月7日民事陳報狀及所附資料可佐（見
    卷第81-92頁）。惟聲請人自陳長期收入不穩定，於協商成
    立後之96年4月間即失業，此有本院前載勞工保險被保險人
    投保資料表（見卷第31頁），因無穩定工作收入僅有夜市擺
    攤工作每月收入約2萬3000元，又須扶養未成年女兒每月支
    出7633元，不足以負擔每月協商還款金額乙節，亦有收入切
    結書及聲請人及未成年女兒戶籍謄本（見卷第32-35頁）可
    稽，堪認聲請人主張係因不可歸責於己之事由，致履行協商
    條件有困難等語，應屬非虛。又聲請人現年46歲，從事四維
    夜市擺攤工作，每月平均收入約2萬3000元（見卷第32頁）
    ，扣除其每月之必要生活費用1萬7076元（即依111年度臺灣
    省每人每月最低生活費1.2倍計算之金額）及須扶養未成年
    女兒每月支出7633元後，並無剩餘。另聲請人名下固有公同
    共有之花蓮縣○○鄉○○段000地號土地（下稱系爭土地）現值2
    3萬4360元及1996年出廠現值0元汽車1輛，有稅務電子閘門
    財產所得調件明細表可稽。惟系爭土地現由聲請人與他人公
    同共有未經分割，而有脫售困難之可能；本院斟酌上情，經
    綜合評估聲請人財產、信用及勞力等狀況，堪認聲請人確有
    不能清償債務之虞。此外，復查無消債條例第6條第3項、第
    8條或第46條各款所定駁回更生聲請之事由，是聲請人聲請
    更生，自屬有據。爰依首揭規定，裁定其應予開始更生程序
    ，並命司法事務官進行本件更生程序。
四、爰裁定如主文。
中　　華　　民　　國　　111 　年　　9 　　月　　8 　　日
                  民事第一庭  法  官  陳建欽
上為正本係照原本作成。
本裁定不得抗告。　　　　　　　　　
中　　華　　民　　國　　111 　年　　9 　　月　　8 　　日
                              書記官  張春梅